臺灣臺南地方法院民事裁定
111年度司繼字第2171號
聲  請  人  蔡建彬  


關  係  人  王耀星律師
上列聲請人聲請對被繼承人選任遺產管理人等事件，本院裁
定如下：
    主  文
選任王耀星律師（律師證號：89台檢證字第4623號）為被繼承人
李達（男、明治21年7月22日生、昭和19年7月9日殁，死亡前最
後住所：臺南州曾文郡麻豆街大山腳二百三番地）之遺產管理人
。
准對被繼承人李達之大陸地區以外之繼承人為承認繼承之公示催
告。被繼承人之大陸地區以外之繼承人，應自本公示催告裁定揭
示之日起壹年貳月內承認繼承。
上述期限屆滿，無繼承人承認繼承時，被繼承人李達之遺產，於
清償債權並交付遺贈物後，如有剩餘即歸屬國庫。
聲請程序費用由被繼承人李達之遺產負擔。
聲請程序費用新臺幣壹仟元由被繼承人李達之遺產負擔。
    理      由
一、按繼承開始時，繼承人之有無不明者，由親屬會議於一個月
     內選定遺產管理人，並將繼承開始及選定遺產管理人之事
    由 ，向法院報明；無親屬會議或親屬會議未於前條所定期
    限內 選定遺產管理人者，利害關係人或檢察官，得聲請法
    院選任遺產管理人，並由法院依前項規定為公示催告，民法
    第1177 條、第1178條第2項分別定有明文。又繼承在民法繼
    承編施行前開始者，除本施行法有特別規定外，不適用民法
    繼承編之規定，民法繼承編施行法第1條前段亦有明定。又
    臺灣在日據時期本省人間之親屬及繼承事項不適用日本民法
    第四編（親屬）第五編（繼承）之規定，而依當地之習慣決
    之（最高法院57年臺上字第3410號判例參照）。是日據時期
    關於臺灣人民親屬繼承事件，不適用日本民法之規定，應適
    用當時臺灣之習慣，而依當時臺灣之習慣，關於財產繼承，
    分為戶主因喪失戶主身分而開始之家產繼承，及家族死亡而
    開始之私產繼承，關於家產繼承，其法定繼承人以直系血親
    卑親屬為限，女子無繼承權；但如經親屬協議選定，亦得繼
    承家產。關於私產繼承，其法定順位為：(一)直系血親卑親
    屬。(二)配偶。(三)直系尊親屬。(四)戶主。得繼承私產之
    直系血親卑親屬，並不以男子為限（最高法院80年臺上字第
    2122號裁判可資參照）。臺灣在日據時期，戶主繼承純係戶
    主身分上地位之繼承，不包括財產繼承。如因戶主死亡而開
    始之財產繼承，依習慣，由在家之男性直系血親卑親屬共同
    承繼之。苟係被繼承人之男子直系卑親屬，則不問長幼、嫡
    庶與私生子，均得為財產繼承人。本件依來函所附資料，被
    繼承人於民國 33.5.28 以戶主身分死亡時，固由林○相續為
    戶主，惟依前述說明，僅繼承戶主之身分上地位。至於財產
    繼承，則似應由同一戶內之法定推定財產繼承人共同繼承。
     (法務部 73.8.7（73）法律字第 9189 號函) 
二、本件聲請意旨略以：聲請人與被繼承人李達（下稱被繼承人
    ）同為坐落臺南市○○區○○段000地號土地之共有人，聲請人
    並提起分割共有物訴訟，惟被繼承人早於昭和19年(即民國3
    3年)7月9日死亡，其無配偶、子嗣、父母均已死亡，查無祖
    父母及外祖父母相關資料，屬無人承認繼承之遺產，爰依民
    法第1178條第2項之規定聲請選任遺產管理人並為公示催告
    程序等語。　　　
三、經查，聲請人之主張，業據提出民事起訴狀、土地登記第三
    類謄本、繼承系統表、戶籍謄本、臺南市安平戶政事務所函
    在卷可稽。參照首揭說明，被繼承人於昭和19年7月9日死亡
    絕家時既為戶主，其遺產應屬家產繼承，其定繼承人以直系
    血親之男性卑親屬為限。又依戶籍資料所載，被繼承人無直
    系男性卑親屬，亦未有指定或親屬選定之記載，有戶籍謄本
    等為證。則被繼承人死亡後，無法定繼承人，且未準用民法
    第1177條之規定選定遺產管理人，聲請人以利害關係人之身
    分聲請選任被繼承人之遺產管理人，核無不合，應予准許。
四、復查，遺產管理人之選任係屬法院之職權，其職務涉及公益
    性，除應注意遺產處置之公平性外，尚須慮及其適切性，即
    應兼顧被選任人對遺產、遺債之瞭解程度、處理遺產事務之
    能力與利害關係等綜合判斷之。經本院函詢王耀星等律師擔
    任本件遺產管理人之意願，經王耀星律師陳報同意擔任，有
    本院函文、民事陳報狀附卷可稽。本院審酌王耀星律師不僅
    具專業法律知識及能力，且有法律事務之執行經驗，又與聲
    請人及被繼承人間均無親屬或利害關係，由其擔任本件遺產
    管理人，當能秉持專業倫理與客觀公正態度，善盡管理保存
    及清算遺產之責，是認由其擔任被繼承人之遺產管理人，應
    屬妥適，並限期命繼承人為承認繼承之公示催告，爰裁定如
    主文。
五、依家事事件法第127條第4項之規定，裁定如主文。　　
中　　華　　民　　國　　111 　年　　8 　　月　　8 　　日
                  家事法庭    司法事務官　
以上正本係照原本作成。
如對本裁定抗告須於裁定送達後10日內向本院提出抗告狀
中　　華　　民　　國　　111 　年　　8 　　月　　8 　　日
                                  書記官　但育緗